【裁判字號】    98,訴,267
【裁判日期】    980527
【裁判案由】    違反槍砲彈藥刀械管制條例
【裁判全文】
臺灣嘉義地方法院刑事判決               98年度訴字第267號
公  訴  人  臺灣嘉義地方法院檢察署檢察官
被      告  丙○○
選任辯護人  張蓁騏律師
上列被告因違反槍砲彈藥刀械管制條例案件，經檢察官提起公訴
（98年度偵字第1461號），本院判決如下：
    主  文
丙○○犯非法寄藏可發射子彈具有殺傷力之槍枝罪，處有期徒刑
壹年捌月，併科罰金新臺幣拾貳萬元，罰金如易服勞役，以新臺
幣壹仟元折算壹日，扣案仿ＢＥＲＥＴＴＡ廠９２ＦＳ型半自動
改造手槍貳支（槍枝管制編：0000000000號、000
0000000號，各含彈匣壹個）、土造鋼管槍壹支（槍枝管
制編：0000000000號），均沒收。
    犯 罪 事 實
一、丙○○（綽號大柱）基於非法寄藏可發射子彈具有殺傷力之
    槍枝及子彈犯意，於民國97年12月下旬某日，在嘉義市○○
    街73號附2住處內，收受友人即前嘉義市市議員張錦倢（已
    於98年1月31日死亡）所交付，可發射子彈具有殺傷力之仿
    BERETTA廠92FS型改造半自動手槍2支（槍枝管制編號：0000
    000000、0000000000號，各含彈匣1個）、可發射子彈具殺
    傷力之土造鋼管槍1支（槍枝管制編號：0000000000號）、
    具有殺傷力之子彈2顆等物，受其所託保管，並藏放在上開
    住處而持有。嗣於98年1月24日上午7時許，丙○○攜帶前開
    槍枝擬尋找藏放地點，在嘉義市○○路408巷52號「富代雅
    緻」休閒會館後方巷子時，因把玩仿BERETTA廠92FS型改造
    半自動手槍不慎走火，擊中「富代雅緻」休閒會館宿舍鐵門
    門柱，丙○○見狀旋即離開現場，並將上開改造槍枝、子彈
    藏放在其住處後方。迨至98年2月6日上午11時30分許，丙○
    ○於有偵查權限機關尚未知悉前情，主動至警局向警方供述
    非法寄藏槍、彈，自首而願接受裁判，並帶同警員前往藏放
    槍、彈地點，在其住處後方圍牆與鐵道藝術村圍牆間空隙，
    起出前開改造手槍2支、土造鋼管槍1支及子彈1顆（業經鑑
    定單位試射失卻子彈性質），而悉上情。
二、案經嘉義市政府警察局第一分局報告報告臺灣嘉義地方法院
    檢察署檢察官偵查起訴。
    理  由
壹、程序事項
    按被告以外之人於審判外之陳述，雖不符前4條（即刑事訴
    訟法第159條之1至之4）之規定，而經當事人於審判程序同
    意作為證據，法院審酌該言詞陳述或書面陳述作成時之情況
    ，認為適當者，亦得為證據。當事人、代理人或辯護人於法
    院調查證據時，知有第159條第1項不得為證據之情形，而未
    於言詞辯論終結前聲明異議者，視為有前項之同意，此觀刑
    事訴訟法第159條之5規定甚明。本件公訴檢察官及被告、選
    任辯護人於本院準備程序及審理時對於證人即「富代雅緻」
    休閒會館主任丁○○於警詢之證述及本判決所引用具傳聞性
    質證據資料（詳如下述）之證據能力，均表示同意作為本案
    之證據，且迄於言詞辯論終結前亦未聲明異議。本院審酌前
    揭證據資料作成時之情況，核無違法取證或其他瑕疵，認為
    以之作為證據為適當，自得作為證據。
貳、實體事項
一、前揭犯罪事實，業據被告丙○○於警詢、偵查及本院準備程
    序、審理時坦承不諱（見警卷第1至8頁；偵查卷第9至10頁
    ；本院卷第14、15、54至55頁），核與證人丁○○於警詢證
    述之情節相符（見警卷第9至10頁），並有照片14張、槍彈
    藏放現場簡圖、嘉義市政府警察局槍枝初步檢視報告表、嘉
    義市政府警察局第一分局偵查隊相驗案件初步調查表各1份
    附卷可佐（見警卷第15至21、23至26、37頁），復有槍枝3
    支、子彈1顆扣案足憑。而上開槍枝、子彈，經送內政部警
    政署刑事警察局鑑定結果，其中1支手槍（槍枝管制編號：0
    000000000號），認係改造手槍，由仿BERETTA廠92FS型半自
    動手槍製造之槍枝，車通金屬槍管內阻鐵而成，另1支手槍
    （槍枝管制編號：0000000000號）則認亦係改造手槍，由仿
    BERETTA廠92FS型半自動手槍製造之槍枝，換裝土造金屬槍
    管而成，另鋼管槍1支（槍枝管制編號：0000000000號），
    認係兩節式土造鋼管槍，3支槍枝均擊發功能正常，可供擊
    發適用子彈使用，皆認具殺傷力，至於送鑑子彈1顆，認係
    非制式子彈，由金屬彈殼組合直徑9.0mm金屬彈頭而成，經
    試射，可擊發，認具殺傷力，此有該局98年3月6日刑鑑字第
    0980016377號槍彈鑑定書1份在卷為憑（見偵查卷第13至17
    頁），均堪為補強證據，足以擔保被告任意性自白與事實相
    符。綜上所述，本件事證明確，被告非法寄藏具有殺傷力之
    槍枝、子彈等犯行，洵可認定，應予依法論科。
二、論罪科刑
(一)按未經許可持有、寄藏槍枝，其持有、寄藏之繼續，乃行為
    之繼續，亦即一經持有、寄藏槍枝，犯罪即成立，惟其犯罪
    繼續至持有、寄藏行為終了即為警查獲時為止，其前後持有
    之行為，應以一持有或寄藏行為加以評價；又寄藏與持有，
    均係將物置於自己實力支配之下，僅寄藏必先有他人之持有
    行為，而後始為之受寄代藏，故寄藏之受人委託代為保管，
    其保管之本身，亦屬持有，惟此持有係寄藏之當然結果，法
    律上自宜僅就寄藏之行為包括評價，不應另就持有予以論罪
    （最高法院74年臺上字第3400號判例、95年度臺上字第3978
    號判決意旨均可供參照）。是核被告所為，係犯槍砲彈藥刀
    械管制條例第8條第4項之非法寄藏可發射子彈具有殺傷力之
    槍枝罪、同條例第12條第4項非法寄藏子彈罪。被告持有具
    殺傷力之槍枝、子彈行為，係其寄藏槍枝、子彈之當然結果
    ，不另論罪，又非法寄藏槍砲彈藥刀械等違禁物，所侵害者
    為社會法益，如果寄藏之客體種類相同（同為手槍，或同為
    子彈者），縱令寄藏之客體有數個（如數支手槍、數顆子彈
    ），仍為單純1罪，不發生想像競合犯之問題，若同時寄藏2
    種不相同種類之客體（如同時製造手槍及子彈），則為1行
    為觸犯數罪名之想像競合犯（最高法院82年度臺上字第5303
    號判決要旨參照）。本件被告於同時、地寄藏槍枝3支、子
    彈2顆，所侵害者為社會法益，各僅為單純1罪。至於以1行
    為同時寄藏槍枝、子彈、依前揭說明，為想像競合犯，應依
    刑法第55條之規定，從一重之非法寄藏可發射子彈具有殺傷
    力槍枝罪處斷。
(二)又按刑法第62條之所謂「發覺」，係指該管公務員已知犯罪
    事實並知犯罪人之為何人而言，至被害人以及被害人以外之
    人知悉其事並知其人，而該管公務員猶未知之者，仍合於該
    條所謂未發覺之規定，蓋該條之立法本旨自首減刑，係為獎
    勵犯罪者悔過投誠，另則為免搜查逮捕株連疑似累及無辜，
    就此觀察，其所謂發覺，並不包括私人之知悉在內，再者，
    雖並非以有偵查犯罪權限之機關或人員確知其人犯罪無誤為
    必要，然仍以有確切之根據得為合理之可疑，而對犯罪行為
    人發生嫌疑，始得謂為已發覺，最高法院72年臺上字第641
    號判例意旨可供參照，本件被告持槍在「富代雅緻」休閒會
    館射擊事件，被害人丁○○於警詢時已證述：並未報警，亦
    未與人結怨等語（見警卷第10頁），證人即承辦警員甲○○
    於本院審理時到庭具結證稱：事發後幾天聽到該處有槍擊案
    ，去現場並未看到有槍擊跡象，聽聞係綽號「次郎」所為，
    但均未查悉特定對象或掌握足以特定之涉嫌人特徵，另關於
    「當代雅緻」是否與他人結怨亦無具體事證，亦係聽說綽號
    「大柱」之人涉案，但不知「大柱」為何人，迄於被告自動
    至警局，對被告製作警詢筆錄前，仍不知被告即係「大柱」
    等語（見本院卷第40至45頁），證人即警員乙○○亦於本院
    審理時到庭具結證述：被告主動至偵查隊告知涉及槍擊案，
    並偕同警方至藏放槍彈地點起出槍枝、子彈，直至製作筆錄
    前，不知綽號「大柱」之人為被告等語（見本院卷第34、35
    、38、39頁），輔以被告供承：案發後並未向他人提及此事
    等語（見本院卷第60頁），另有嘉義市政府警察局第一分局
    98年4月23日嘉市警一偵字第0980026263號函1份在卷供參（
    見本院卷第21頁），即關於被告非法寄藏具殺傷力槍枝、子
    彈犯行，至其自行到警局供承持所受寄藏放槍枝不慎擊發上
    情前，警方雖知悉在「富代雅緻」休閒會館遭持槍射擊，恐
    係綽號「次郎」或「大柱」之人所為，然對於綽號「次郎」
    、「大柱」之人並無任何得以特定之線索，即無確切根據，
    得合理懷疑係指被告，亦未掌握涉案人具體特徵或關於本件
    遭槍擊之實情，顯見警方尚未發覺被告非法寄藏具殺傷力槍
    、彈罪嫌，是被告於偵查權限機關發覺前，主動至警局接受
    訊問，坦認前節，表示願接受裁判，與自首規定應無不合，
    依刑法第62條前段規定減輕其刑。至於刑法第59條之酌量減
    輕其刑，必於犯罪之情狀，在客觀上足以引起一般同情，認
    為即予宣告法定低度刑期，猶嫌過重者，始有其適用，至於
    被告無前科，素行端正，子女眾多等情狀，僅可為法定刑內
    從輕科刑之標準，不得據為酌量減輕之理由（最高法院51年
    臺上字第899號判例、94年度臺上字第1804號判決意旨可資
    參照）。本件被告選任之辯護人雖請求本院依刑法第59條規
    定對被告酌量減輕其刑，然依被告之智識程度，理應知悉本
    件扣案具殺傷力之槍枝、子彈，為法律所禁止持有、寄藏之
    物，況寄藏槍枝、子彈本即有潛在之社會危險性，又被告寄
    藏具殺傷力改造槍枝已有3支，況亦有射擊情形，幸未傷及
    他人，被告、辯護人所稱各節，本院雖亦同憫其家庭生活、
    經濟等情狀，惟僅足以作為量刑之參考，難認其犯罪情節在
    客觀上足以引起一般同情，仍無從適用刑法第59條之規定減
    輕其刑，併以敘明。
(三)爰審酌被告國中肄業之智識程度，對於不得無故持有、寄藏
    具殺傷力槍枝、子彈乙節，無從諉以不知，竟猶仍受託藏放
    具殺傷力之槍枝、子彈而持有，又未能思慮交付警方，對社
    會治安已具危害性，兼衡其犯後坦承犯行，本次查獲寄藏之
    槍枝為3支，已有擊發情事，並未造成他人實害、本件犯罪
    手段、目的，自承與母親、女兒同住，從事油漆工工作之家
    庭、經濟狀況等一切情狀，量處如主文所示之刑，另就罰金
    部分諭知易服勞役折算標準，以示懲儆。
三、沒收部分
    扣案具有殺傷力之仿BERETTA廠92FS型半自動改造手槍2支（
    槍枝管制編號：0000000000號、0000000000號，各含彈匣1
    個），依槍砲彈藥刀械管制條例之規定，係違禁物，不問屬
    於犯人與否，應依刑法第38條第1項第1款規定宣告沒收。另
    按宣告沒收之物，以現實存在，將來可供執行為前提；否則
    沒收之諭知即失其意義，而手槍之子彈，係違禁物，除滅失
    已不存在外，不問屬於犯人與否，應予沒收。是依其反面解
    釋，違禁物倘確實滅失而不存在，即無庸諭知沒收（最高法
    院87年度臺上字第992號判決、臺灣高等法院95年法律座談
    會彙編刑事類第21號提案研討意見參照）。本件被告寄藏之
    子彈2顆，其中1顆經被告射擊，另1顆則據鑑定單位試射完
    畢，均僅餘彈殼，不具子彈之完整結構，已失其違禁物之性
    質，揆諸上述說明，均不併予宣告沒收。
據上論斷，應依刑事訴訟法第299條第1項前段，槍砲彈藥刀械管
制條例第8條第4項、第12條第4項，刑法第11條前段、第55條、
第62條前段、第42條第3項、第38條第1項第1款，判決如主文。
本案經檢察官陳昱奉到庭執行職務
中    華    民    國    98    年    5    月    27    日
                  刑事第二庭審判長法  官  沈福財
                                  法  官  卓春慧
                                  法  官  林青怡
以上正本證明與原本無異。
如不服本判決應於收受判決後10日內向本院提出上訴書狀，並應
敘述具體理由；其未敘述上訴理由者，應於上訴期間屆滿後20日
內向本院補提理由書（均須按他造當事人之人數附繕本）「切勿
逕送上級法院」。告訴人或被害人如對於本判決不服者，應具備
理由請求檢察官上訴，其上訴期間之計算係以檢察官收受判決正
本之日期為準。
中    華    民    國    98    年    5    月    27    日
                                  書記官  李佳惠
附錄論罪科刑法條
槍砲彈藥刀械管制條例第8條
未經許可，製造、販賣或運輸鋼筆槍、瓦斯槍、麻醉槍、獵槍、
空氣槍或第4條第1項第1款所定其他可發射金屬或子彈具有殺傷
力之各式槍砲者，處無期徒刑或5年以上有期徒刑，併科新臺幣1
千萬元以下罰金。
未經許可，轉讓、出租或出借前項所列槍枝者，處5年以上有期
徒刑，併科新臺幣1千萬元以下罰金。
意圖供自己或他人犯罪之用，而犯前二項之罪者，處無期徒刑或
7年以上有期徒刑，併科新臺幣1千萬元以下罰金。
未經許可，持有、寄藏或意圖販賣而陳列第1項所列槍枝者，處3
年以上10年以下有期徒刑，併科新臺幣700萬元以下罰金。
第1項至第3項之未遂犯罰之。
槍砲彈藥刀械管制條例第12條
未經許可，製造、販賣或運輸子彈者，處1年以上7年以下有期徒
刑，併科新台幣500萬元以下罰金。
未經許可，轉讓、出租或出借子彈者，處6月以上5年以下有期徒
刑，併科新台幣300萬元以下罰金。
意圖供自己或他人犯罪之用，而犯前二項之罪者，處3年以上10
年以下有期徒刑，併科新台幣700萬元以下罰金。
未經許可，持有、寄藏或意圖販賣而陳列子彈者，處5年以下有
期徒刑，併科新台幣300萬元以下罰金。
第1項至第3項之未遂犯罰之。


司法院資訊處製作；財團法人民間司法改革基金會備份。
